【裁判字號】    98,簡,199
【裁判日期】    980731
【裁判案由】    營業稅
【裁判全文】
臺北高等行政法院判決
                                       98年度簡字第199號
原      告  有象佰業有限公司
代  表  人  甲○○
被      告  財政部臺北市國稅局
代  表  人  乙○○（局長）住同上
訴訟代理人  丙○○
上列當事人間營業稅事件，原告不服財政部中華民國98年2 月23
日台財訴字第09700609060 號訴願決定（案號：第00000000號）
，提起行政訴訟，本院判決如下：
    主  文
原告之訴駁回。
訴訟費用由原告負擔。
    事實及理由
一、程序事項：本件因屬不服行政機關所為稅捐課徵而涉訟，其
    標的之金額為新臺幣（下同）34,000元（即補徵稅額8,500
    元及罰鍰25,500元），係在200,000 元以下，依行政訴訟法
    第229 條第1 項第2 款、第2 項規定及司法院民國92年9 月
    17日（92）院臺廳行一字第23681 號令，應適用簡易程序，
    合先敘明。
二、事實概要：緣被告依財政部臺灣省北區國稅局（下稱北區國
    稅局）通報資料，查獲原告於93年5 月至6 月間進貨，未依
    規定取得合法憑證，而以非實際交易對象之涉嫌虛設行號綵
    帝企業有限公司（下稱綵帝公司）開立之統一發票2 紙，銷
    售額計170,000 元（不含稅），作為進項憑證，申報扣抵銷
    項稅額8,500 元，經被告審理違章成立，除核定補徵營業稅
    8,500 元外，並審酌違章情節，按所漏稅額處以3 倍之罰鍰
    計25,500元。原告不服，申請復查，案經被告以97年10月30
    日財北國稅法一字第0970254171號復查決定（下稱原處分）
    駁回原告復查之申請。原告仍表不服，提起訴願，經遭駁回
    ，遂提起本件行政訴訟。
三、本件原告主張：
  (一)原告於92年9 月核准設立登記後，與廣告界友人協商合作，
    致力於廣告事業經營。至94年12月底因理念不合及經營不善
    而結束合作關係，爾後幾乎成半歇業狀態，於95年11月申請
    暫停營業，直至96年4 月再申請復業。原告經營廣告製作施
    工之業務，於93年5-6 月間，分別於93年5 月10日及同年5
    月24日向承做業務之綵帝公司採買PVC 貼圖2 筆，貨款分別
    為20,000元、150,000 元，合計170,000 元，5%營業稅分別
    為1,000 元、7,500 元，合計8,500 元。因係初次交易，雙
    方洽商同意，俟貨品驗收施工完成後，原告再以3 個月票期
    之支票付款。原告在不違反商業會計法第9 條規定下，談成
    交易，嗣交易完成，原告取得綵帝公司開立之統一發票2 紙
    （發票號碼為ZU00000000、ZU00000000）。又原告俟綵帝公
    司交貨，並經承包師傅驗收施作工程後，依約訂於93年6 月
    30日分2 張支票金額分別為140,000 元、35,000元支付貨款
    ，支票屆期兌現。
  (二)被告認綵帝公司取自其他虛設行號進項異常，原告自無可能
    與其交易，然被告查核到綵帝公司進項比例有94.96%，即表
    示綵帝公司尚有其貨品可供銷售。至於申報金額情形，乃是
    被告所查核。原告認營業人每期申報營業稅，均應提供進項
    、銷項證明發票供被告查核，方能申報當期營業稅，被告僅
    查核綵帝公司進項異常，以正常邏輯推敲，不能以進項異常
    據以證明無銷售貨品。原告依據加值型及非加值型營業稅法
    （下稱營業稅法）第33條規定，營業人以進項稅額扣抵銷項
    稅額者，應具有載明其名稱、地址及統一編號之憑證，且依
    同條第3 款：「經財政部核定載有營業稅額之憑證」之規定
    ，原告取得的發票均符合規定。倘不作如此解釋，則人民在
    從事稅法行為時，勢必須一一調查締約對象，在公法上有無
    開立進項憑證之資格，對人民而言實屬過於沉重之負擔，有
    礙經濟發展。
  (三)被告以原告所開具支票無禁止背書轉讓字樣，款項未入綵帝
    公司帳戶，即認定綵帝公司與原告無交易行為，此種決定實
    有違商業會計法之認定，亦與現實商業行為慣行不符。蓋原
    告乃小本經營之公司，又逢經濟不景氣，綵帝公司願接受原
    告以3 個月到期之支票作為貨款，惟其亦表明為便利其資金
    周轉，要求原告開立非禁止背書轉讓之支票以便票貼周轉，
    此於商業慣行在所多見，亦為合理，且每筆交易金額均在百
    萬元以下，原告自無堅持須加註禁止背書轉讓字樣之理。
  (四)原告取得的發票皆在正常交易行為中進行，且政府立法精神
    既屬微罪不罰，本件標的金額為8,500 元，是否值得被告歷
    時2 年追繳嗎？且財政部訴願決定書謂綵帝公司取自其他虛
    設行號進項異常比例高達94.96%，被告答辯狀卻稱綵帝公司
    取自其他虛設行號進項異常比例高達100%，顯見被告從96年
    3 月21日至今，均用杜撰之數據羅織罪名。況經濟部、財政
    部及被告皆無法有效遏止虛設行號之發生，一般公司行號更
    無法查證其公司是否虛設，如將責任由守法原告承擔，顯有
    失公平，故原處分及訴願決定均有違誤等情。
  (五)聲明求為判決：撤銷訴願決定及原處分；訴訟費用由被告負
    擔。
四、被告抗辯則以：
  (一)補徵營業稅部分：
  1.按「營業人左列進項稅額，不得扣抵銷項稅額：一購進之貨
    物或勞務未依規定取得並保存第33條所列之憑證者。」、「
    本法第51條第5 款所定虛報進項稅額，包括依本法規定不得
    扣抵之進項稅額、無進貨事實及偽造憑證之進項稅額而申報
    退抵稅額者。」為營業稅法第19條第1 項第1 款及同法施行
    細則第52條第1 項所明定。次按「……(一)取得虛設行號發票
    申報扣抵之案件：……2.有進貨事實者：……(2)因虛設行號
    係專以出售統一發票牟取不法利益為業，並無銷貨事實，故
    取得虛設行號發票之營業人，自亦無向該虛設行號進貨並支
    付進項稅額之事實，除該營業人能證明確有支付進項稅額予
    實際銷貨之營業人，並經稽徵機關查明該稅額已依法報繳者
    ，應依營業稅法第19條第1 項第1 款規定，就其取得不得扣
    抵憑證扣抵銷項稅額部分，追補稅款，不再處漏稅罰外，其
    虛報進項稅額，已構成逃漏稅，應依營業稅法第51條第5 款
    規定補稅並處罰。……」、「一稽徵機關查核營業人取得涉
    嫌虛設行號涉案期間開立之統一發票申報扣抵銷項稅額案件
    ，仍應就交易雙方之進、銷貨情形覈實查核，不得逕按本部
    83年7 月9 日台財稅第8316 01371號函辦理，如無法查明營
    業人確無向其進貨，且該涉嫌虛設行號已依規定按期申報進
    、銷項資料，並按其應納稅額繳納者，應免予補稅處罰。二
    本令發布日前之未確定案件，稽徵機關應儘速再予查核，依
    上開規定辦理。」為財政部83年7 月9 日台財稅第83160137
    1 號函（下稱財政部83年7 月9 日函）及95年5 月23日台財
    稅字第09504535500 號令（下稱財政部95年5 月23日令）所
    明釋。
  2.原告於93年5 、6 月間進貨，取具虛設行號綵帝公司開立之
    統一發票2 紙，作為進項憑證申報扣抵銷項稅額，虛報進項
    稅額8,500 元，違反前揭法條規定，其違章事實，有北區國
    稅局96年3 月8 日北區國稅審四字第0960000306號刑事案件
    移送書、綵帝公司93年度進項來源明細、綵帝公司及原告93
    年度綜合所得稅BAN 給付清單、林為仁戶籍資料、資金查核
    資料、練珍寶說明書、被告96年3 月21日財北國稅中正營業
    字第0960206653A 號調查函、財政部財稅資料中心列印產出
    之專案申請調檔統一發票查核清單、96年8 月21日財北國稅
    中正營業字第0960208321號及97年9 月18日財北國稅法一字
    第0970254188號減輕倍數輔導函、案關統一發票影本、轉帳
    傳票及出貨單等影本可稽，其違章事證明確，洵堪認定。且
    原告提起訴願，經財政部審酌其事實，作成訴願決定維持原
    處分，揆諸上開規定，並無不合。
  3.查，王朝弘係綵帝公司登記之負責人，於93年1 月至6 月間
    ，基於幫助他人逃漏稅捐之概括犯意，明知綵帝公司無銷貨
    事實，竟虛開不實統一發票銷售額計57,606,134元，交付群
    倚股份有限公司等營業人充當進貨憑證使用。該等取得虛開
    統一發票之營業人已持之申報扣抵銷項稅額統一發票計125
    紙，其涉幫助他人逃漏營業稅額計2,880,315 元，已嚴重侵
    害國家稅捐之稽徵，影響稅收至鉅。業經北區國稅局刑事案
    件移送書移送臺灣基隆地方法院檢察署偵辦在案。經分析綵
    帝公司93年度取自其他虛設行號進項異常比例高達100%，且
    無給付薪資、租賃及各類所得，益證綵帝公司係以虛進虛銷
    、買賣無實際交易事實統一發票牟利之虛設行號。準此，原
    告與綵帝公司間自無真實交易之情事，是原告之主張，顯不
    足採。本件經依財政部95年5 月23日令釋規定審酌，原告確
    無向綵帝公司進貨，其取得不得扣抵進項憑證申報扣抵銷項
    稅額，已構成虛報進項稅額，原核定補徵營業稅額8,500 元
    並無不合。
  4.次查，依財政部財稅資料中心專案申請調檔統一發票查核清
    單列示，原告於93年5 月、6 月間取得綵帝公司開立發票2
    紙扣抵屬實，合計銷售額170,000 元，虛報進項稅額8,500
    元。次查以支票付款有2 筆，金額140,000 元部分，付款支
    票正面無抬頭且無禁止背書轉讓字樣，又系爭支票非存入綵
    帝公司帳戶，而係存入個人練珍寶帳戶，經練珍寶提示說明
    書表示，該支票係同事林為仁哥哥拿支票向其換現金，經查
    林為仁之哥哥，即林為華、林為忠，係原告93年度之員工，
    可證原告並未實際交付該支票與綵帝公司，另金額35,000元
    部分，付款支票正面無抬頭且無禁止背書轉讓字樣，又系爭
    支票非存入綵帝公司帳戶，而係存入個人陳昱捷帳戶，餘差
    額3,500 元，原告以現金支付，自無從查證實際交易對象，
    是支付現金及支票部分均無從證明綵帝公司為其實際交易對
    象。是本件予以補徵營業稅，洵屬有據，原告主張，核無足
    採。
  5.綵帝公司93年1-6 月涉案期間之進項來源有冠意實業有限公
    司、儲盛實業有限公司及傑名實業有限公司（下稱冠意公司
    、儲盛公司及傑名公司）3 家，其中冠意公司及儲盛公司於
    北區國稅局分析綵帝公司異常進項來源時，即涉嫌虛設行號
    ，業經移送臺灣桃園地方法院檢察署偵辦，而傑名公司屬異
    常公司，尚在調查中，合先敘明。財政部訴願決定書所載綵
    帝公司取自其他虛設行號異常比例高達94.96%，係依北區國
    稅局分析綵帝公司93年1-6 月涉案期間取得同為虛設行號冠
    意公司及儲盛公司之不實發票金額為21,476,638元，涉案期
    間申報進項總金額為22,617,467元，換算其取得其他虛設行
    號異常比例94.96%而來。惟傑名公司經通報財政部臺灣省南
    區國稅局（下稱南區國稅局）查核後，業以涉嫌虛設行號業
    經移送臺灣嘉義地方法院檢察署偵辦，是被告分析綵帝公司
    93 年1-6月涉案期間取得同為虛設行號冠意公司、儲盛公司
    及傑名公司之不實發票金額為22,617,467元，涉案期間申報
    進項總金額為22,617,467元，換算其取得其他虛設行號異常
    比例100%，並非無據。
  6.綵帝公司於93年1-6 月間無銷貨事實，開立不實統一發票幫
    助他人逃漏稅，93年度並無員工薪資扣繳資料且進項來源全
    部取自虛設行號【冠意公司（營業項目：其他化妝品零售）
    、儲盛公司（營業項目：非酒精飲料批發）及傑名公司（營
    業項目：大五金批發）】，又原告取具綵帝公司開立之統一
    發票品名為「PVC 貼圖」，與綵帝公司之營業項目「成衣批
    發」及其上游行業性質迥異，冠意公司等3 家公司自無可能
    銷售PVC 貼圖予綵帝公司，從而綵帝公司更無可能銷售PVC
    貼圖予原告，原告與綵帝公司無交易事實，至為灼然，本件
    予以補徵營業稅並處罰鍰並無違誤。
  (二)罰鍰部分：
  1.按「納稅義務人，有左列情形之一者，除追繳稅款外，按所
    漏稅額處1 倍至10倍罰鍰，並得停止其營業：……五虛報進
    項稅額者。」為營業稅法第51條第5 款所明定。
  2.原告並無向綵帝公司進貨，該公司所開立系爭統一發票顯係
    非法，原告猶以該不得扣抵之進項憑證（即統一發票）申報
    扣抵銷項稅額，自構成虛報進項稅額，違章事證明確。而綵
    帝公司非原告實際交易對象，當為原告所明知，其猶持該等
    統一發票，申報扣抵銷項稅額，自具違章之故意，縱非明知
    ，然其應注意且能注意竟未注意交易對象及憑證上銷貨營業
    人之同一性及真實性，亦難解其過失之責。被告於裁罰處分
    前及復查決定前均發函輔導，然原告未繳納稅款、未承認違
    章事實及未承諾繳清罰鍰，故被告按所漏稅額8,500 元處3
    倍罰鍰25,500元，並無違誤等語。
  (三)聲明求為判決：駁回原告之訴；訴訟費用由原告負擔。
五、按「營業人當期銷項稅額，扣減進項稅額後之餘額，為當期
    應納或溢付營業稅額。」、「營業人左列進項稅額，不得扣
    抵銷項稅額：一購進之貨物或勞務未依規定取得或保存第33
    條所列之憑證者。」、「營業人以進項稅額扣抵銷項稅額者
    ，應具有載明其名稱、地址及統一編號之左列憑證：一購進
    貨物或勞務時，所取得載有營業稅額之統一發票。」、「納
    稅義務人，有左列情形之一者，除追繳稅款外，按所漏稅額
    處1 倍至10倍罰鍰，並得停止其營業：一……五虛報進項稅
    額者。」營業稅法第15條第1 項、第19條第1 項第1 款、第
    33條第1 款、第51條第5 款定有明文。次按「本法第51條第
    5 款所定虛報進項稅額，包括依本法規定不得扣抵之進項稅
    額，無進貨事實及偽造憑證之進項稅額而申報退抵稅額者。
    」亦為同法施行細則第52條第1 項所明定。核該51條規定意
    旨，係就漏稅行為所為之處罰規定，因此，對同條項第5 款
    之「虛報進項稅額者」加以處罰，乃以有此行為，並因而發
    生漏稅之事實為處罰要件，俾防止漏稅，以達正確課稅之目
    的。上開施行細則規定，內容符合立法意旨，且未逾越母法
    規定之範圍，本院自得適用。又「……二為符合司法院釋字
    第337 號解釋意旨，對於營業人取得非實際交易對象所開立
    之統一發票作為進項憑證申報扣抵銷項稅額之案件，應視情
    節，分別依左列原則處理：(一)取得虛設行號發票申報扣抵之
    案件：1.無進貨事實者……2.有進貨事實者：(1)……(2)因虛
    設行號係專以出售統一發票牟取不法利益為業，並無銷貨事
    實，故取得虛設行號發票之營業人自亦無向該虛設行號進貨
    並支付進項稅額之事實，除該營業人能證明確有支付進項稅
    額予實際銷貨之營業人，並經稽徵機關查明該稅額已依法報
    繳者，應依營業稅法第19條第1 項第1 款規定，就其取得不
    得扣抵憑證扣抵銷項稅額部分，追補稅款，不再處漏稅罰外
    ，其虛報進項稅額，已構成逃漏稅，應依營業稅法第51條規
    定補稅並處罰。……」及「一稽徵機關查核營業人取得涉嫌
    虛設行號涉案期間開立之統一發票申報扣抵銷項稅額案件，
    仍應就交易雙方之進、銷貨情形覈實查核，不得逕按本部83
    年7 月9 日台財稅第831601371 號函辦理，如無法查明營業
    人確無向其進貨，且該涉嫌虛設行號已依規定按期申報進、
    銷項資料，並按其應納稅額繳納者，應免予補稅處罰。二…
    …」分經財政部83年7 月9 日函及財政部95年5 月23日令明
    釋在案。查上揭函釋係主管機關財政部基於職權對於營業人
    取得非實際交易對象所開立之統一發票所為進項憑證申報扣
    抵銷項稅額案件處理原則所為之釋示，核與母法規定之意旨
    相符，並無違反法律保留原則，本院自得予以援用。
六、經查：
  (一)本件原告於93年5 月至6 月間進貨，取具非實際交易對象涉
    嫌虛設行號之綵帝公司開立之統一發票2 紙，銷售額計170,
    000 元（不含稅），作為進項憑證，申報扣抵銷項稅額8,50
    0 元，經被告查獲，除核定補徵營業稅8,500 元外，並審酌
    違章情節，按所漏稅額處以3 倍之罰鍰計25,500元。原告不
    服，申請復查，經被告以原處分駁回，復經提起訴願亦遭駁
    回等情，為兩造所不爭，復有原告93年度營利事業所得稅結
    算申報書、北區國稅局96年3 月8 日北區國稅審四字第0960
    000306號刑事案件移送書、綵帝公司93年度進項來源明細、
    綵帝公司及原告93年度綜合所得稅BAN 給付清單、林為仁戶
    籍資料、資金查核資料、練珍寶說明書、聯邦商業銀行北中
    和簡易型分行函、被告96年3 月21日財北國稅中正營業字第
    0960206653A 號調查函、財政部財稅資料中心列印產出之專
    案申請調檔統一發票查核清單、96年8 月21日財北國稅中正
    營業字第0960208321號及97年9 月18日財北國稅法一字第09
    70254188號減輕倍數輔導函、案關統一發票影本、轉帳傳票
    及出貨單、支票等影本附原處分卷可稽，為可確認之事實。
  (二)原告不服被告原處分，主張其有進貨事實且有付款事實，取
    得的發票都是在正常交易行為中進行，且均符合規定，被告
    以原告所開具支票無禁止背書轉讓字樣，款項未入綵帝公司
    帳戶，即認定綵帝公司與原告無交易行為，此種決定實有違
    商業會計法之認定，亦與現實商業行為慣行不符。又該金額
    甚小，被告責為處罰原告，乃有失公平云云。是本件爭執之
    重點在於原告與綵帝公司間是否有交易事實？原告有無虛報
    進項稅額？被告所為核定補徵稅額及所處罰鍰，有無違誤等
    問題。
  (三)按民事訴訟法第277 條前段規定：「當事人主張有利於自己
    之事實者，就其事實有舉證之責任。」行政訴訟法第136 條
    規定：「除本法有規定者外，民事訴訟法第277 條之規定於
    本節準用之。」其立法理由謂：「行政訴訟之種類增多，其
    舉證責任自應視其訴訟種類是否與公益有關而異。按舉證責
    任，可分主觀舉證責任與客觀舉證責任。前者指當事人一方
    ，為免於敗訴，就有爭執之事實，有向法院提出證據之行為
    責任；後者指法院於審理最後階段，要件事實存否仍屬不明
    時，法院假定其事實存在或不存在，所生對當事人不利益之
    結果責任。本法於撤銷訴訟或其他維護公益之訴訟，明定法
    院應依職權調查證據，故當事人並無主觀舉證責任。然職權
    調查證據有其限度，仍不免有要件事實不明之情形，故仍有
    客觀之舉證責任。至其餘訴訟，當事人仍有提出證據之主觀
    舉證責任，爰規定除本法有規定者外，民事訴訟法第277 條
    之規定於本節準用之。」從立法理由觀察，其判定行政訴訟
    是否有舉證責任的問題，端以該訴訟類型是否涉及公益為斷
    ，像撤銷訴訟或其他維護公益的訴訟，因有公益色彩，法律
    乃明文規定法院負有調查證據的職責，故當事人並無主觀的
    舉證責任（按其定義係指證據提出責任），應由法院依職權
    調查可以證明訟爭事實的證據。反之，若不具有公益性質，
    例如與民事訴訟法相同的確認及給付訴訟，則仍有證據提出
    責任。惟不管是否為有關公益性質的訴訟，亦無論是否採行
    職權調查主義，其證據的調查不免時有所盡，要件事實真偽
    不明的情形仍有可能發生，故需有客觀的舉證責任，為此乃
    規定本法仍準用民事訴訟法第277 條。另參酌司法院釋字第
    537 號解釋：「……因租稅稽徵程序，稅捐稽徵機關雖依職
    權調查原則而進行，惟有關課稅要件事實，多發生於納稅義
    務人所得支配之範圍，稅捐稽徵機關掌握困難，為貫徹公平
    合法課稅之目的，因而課納稅義務人申報協力義務。」因此
    ，有關課稅處分之要件事實，其為課稅公法關係發生者，如
    營業稅有關銷售額計算基礎之銷項收入，依上開說明，固應
    由稅捐稽徵機關負舉證責任；惟進項稅額為計算營業人實際
    應納或溢付營業稅額應行扣減之項目，則屬於課稅公法關係
    發生後之消滅事由，若納稅義務人不提示憑證，從證據掌控
    或利益歸屬之觀點言之，法院即無從依職權調查，自應由主
    張扣抵之納稅義務人負擔證明責任。是不論從上述證據掌控
    或利益歸屬之觀點，均應由主張扣抵之納稅義務人即原告負
    擔證明責任，故原告於93年5 月至6 月間進貨，取得綵帝公
    司統一發票所表彰之交易之事實倘有不明，自應由原告負客
    觀舉證責任，先此敘明。
  (四)茲按所謂「虛設行號」係指依法登記之營業人，無進貨事實
    ，而同意由他人利用其名義以他人之進貨作為其本身之進貨
    者；或營業人無銷貨之事實，而代他人開立銷貨統一發票或
    將空白統一發票交付他人使用，以他人之銷貨作為本身之銷
    貨者；或營業人無銷貨之事實，開立統一發票供他人作為進
    貨或費用憑證者而言（參考財政部高雄市國稅局93年3 月2
    日財高國稅法字第0930000406號函令意旨）。查本件被告查
    悉王朝弘係綵帝公司登記之負責人，於93年1 月至6 月間，
    明知該公司無進貨事實，卻取自涉嫌虛設行號冠意公司等營
    業人開立不實統一發票，銷售額合計22,617,467元，申報扣
    抵銷項稅額計1,130,873 元，並虛開不實統一發票銷售額計
    57,606,134元，交付群倚股份有限公司等營業人充當進貨憑
    證使用。該等取得虛開統一發票之營業人已持之申報扣抵銷
    項稅額統一發票計125 紙，涉嫌幫助他人逃漏營業稅額計2,
    880,315 元，嚴重侵害國家稅捐之稽徵，影響稅收至鉅等情
    ，業經北區國稅局刑事案件移送書移送臺灣基隆地方法院檢
    察署偵辦在案，有北區國稅局96年3 月8 日北區國稅審四字
    第0960000306號刑事案件移送書附原處分卷可稽。又經被告
    陳明其經分析綵帝公司93年1-6 月涉案期間之進項來源有冠
    意公司、儲盛公司、傑名公司等3 家公司，其中冠意公司及
    儲盛公司於北區國稅局分析綵帝公司異常進項來源時，即涉
    嫌虛設行號，業經移送臺灣桃園地方法院檢察署偵辦，而傑
    名公司屬異常公司，尚在調查中，因此財政部訴願決定書所
    載綵帝公司取自其他虛設行號異常比例高達94.96%，係依北
    區國稅局分析綵帝公司93年1-6 月涉案期間取得同為虛設行
    號冠意公司及儲盛公司之不實發票金額為21,476,638元，涉
    案期間申報進項總金額為22,617,467元，換算其取得其他虛
    設行號異常比例94.96%而來。惟傑名公司經通報南區國稅局
    查核後，業以涉嫌虛設行號業經移送臺灣嘉義地方法院檢察
    署偵辦，是被告分析綵帝公司93年1-6 月涉案期間取得同為
    虛設行號冠意公司、儲盛公司及傑名公司之不實發票金額為
    22,617,467元，涉案期間申報進項總金額為22,617,467元，
    換算其取得其他虛設行號異常比例100%等語，有綵帝公司93
    年度進項來源明細表、北區國稅局查緝案件稽查報告、南區
    國稅局95年12月29日南區國稅審四字第0950091707號刑事案
    件告發書、北區國稅局93年12月31日北區國稅審四字第0930
    037567號刑事案件移送書等影本附原處分卷及本院卷可按。
    是經被告依上揭資料分析綵帝公司93年度取自其他虛設行號
    進項異常比例高達100%，核非無據。原告主張財政部訴願決
    定書謂綵帝公司取自其他虛設行號進項異常比例高達94.96%
    ，與被告答辯不同，而認被告上揭答辯不可採云云，乃無理
    由。且查綵帝公司於93年度並無員工薪資扣繳資料，並未給
    付薪資、租賃及各類所得，有綵帝公司93年度綜合所得稅BA
    N 給付清單影本附原處分卷可參，又稽之綵帝公司之營業項
    目為成衣批發、真皮皮包、手提袋、行李箱批發、化粧品批
    發、其他衣著、服飾品批發，而其進項來源之虛設行號冠意
    公司之營業項目為其他化妝品零售；儲盛公司之營業項目為
    非酒精飲料批發；傑名公司之營業項目為大五金批發，參酌
    本件原告取具綵帝公司開立之統一發票品名為「PVC 貼圖」
    等情，有綵帝公司營業稅稅籍資料查詢作業、綵帝公司營業
    稅年度資料查詢進項來源明細、統一發票等影本附原處分卷
    可按，則由上揭資料顯示原告向綵帝公司購買之貨品，核與
    綵帝公司之營業項目「成衣批發」等及其上游行業冠意公司
    等3 家公司之營業項目性質迥異，冠意公司等3 家公司自無
    可能銷售PVC 貼圖予綵帝公司，從而綵帝公司更無可能銷售
    PVC 貼圖予原告，由此益證綵帝公司係以虛進虛銷、買賣無
    實際交易事實統一發票牟利之虛設行號，原告應無向其進貨
    之可能。
  (五)至原告固提出出貨單及簽收證明等件為證，以資證明其與綵
    帝公司間之交易為真實云云。惟觀諸原告所提綵帝公司出貨
    單上，並無該公司章，亦無該公司代表人或其他自然人之簽
    章；又觀諸原告所提綵帝公司之簽收證明上，僅有該公司章
    及其代表人之章，並無實際取款人之簽名，無從判斷究由何
    人持綵帝公司名義統一發票前來送貨及請款，故是否確由合
    法代表或代理綵帝公司者與原告交易乃有疑慮，原告就此亦
    未舉證上揭支付簽收回單確由綵帝公司人員所交付，亦難遽
    信原告主張為真正。又參酌依被告向財政部財稅資料中心專
    案申請調檔統一發票查核清單列示，原告於93年5 月、6 月
    間取得綵帝公司開立發票2 紙扣抵，合計銷售額170,000 元
    ，虛報進項稅額8,500 元等情，原告就此陳明係以2 紙支票
    付款予綵帝公司云云，然參酌該支票付款金額有2 筆，其中
    支票金額140,000 元部分，付款支票正面無抬頭且無禁止背
    書轉讓字樣，又該支票非存入綵帝公司帳戶，而係存入個人
    銀行帳戶，經練珍寶提示說明書表示略以，該支票係同事林
    為仁哥哥拿支票向其換現金之事，其完全不了解，當初純粹
    幫忙而已等語，嗣經被告查明林為仁之哥哥，即林為華、林
    為忠，係原告93年度之員工等情，此有該支票正、反面影本
    、彰化商業銀行台北分行函、第一商業銀行復興分行函、練
    珍寶說明書、原告93年度綜合所得BAN 給付清單、練珍寶及
    林為仁全戶戶籍資料查詢清單影本等附原處分卷可按，則依
    上揭資料顯示該支票並非由綵帝公司所兌領，而係由原告員
    工之兄弟持該票向他人換取現金，依此難認原告確有實際交
    付該支票予綵帝公司。至另紙支票金額35,000元部分，付款
    支票正面無抬頭且無禁止背書轉讓字樣，又系爭支票並非存
    入綵帝公司帳戶，而係存入個人陳昱捷帳戶，有該支票影本
    、聯邦商業銀行北中和簡易型分行函影本等附原處分卷可參
    ，原告亦未舉證該支票確由綵帝公司人員所兌領，亦可證該
    支票並非由綵帝公司所兌領，故亦難認該紙支票確係原告交
    付予綵帝公司之進貨款項。至餘差額3,500 元，原告非以支
    票給付，而係以現金支付，而該現金是否交予綵帝公司人員
    ，原告亦未舉證以實其說，則被告自無從查證是否確交由綵
    帝公司人員收受。是原告縱謂有支付現金及支票云云，然均
    無從證明該實際交易對象即為綵帝公司，被告亦難以查證原
    告實際交易對象究為何人，至原告所提之出貨單及支付簽收
    回條等資料，僅能佐證其有進貨事實，尚無法證明綵帝公司
    確為其實際交易對象。被告認原告主張洵無足採，而就本件
    予以補徵營業稅，洵屬有據。
  (六)本件原告既主張有系爭交易及進貨事實，依照前開說明，自
    應負擔客觀的舉證責任，然因原告上開所提示之相關證物，
    尚不足以證明其所言為真實，且無法提示其他足資證明確有
    系爭交易及進貨之有關文件供核，即難謂原告已善盡客觀的
    舉證責任。此外，本件復查無其他積極證據足資證明上開待
    證事實，則此無法證明導致事實真偽不明之不利益自應歸諸
    原告，應認原告與綵帝公司間之系爭交易並不存在。是以，
    原告取得綵帝公司所開立之系爭統一發票，即屬不實之進項
    憑證，其用以扣抵銷項稅額，自已發生逃漏稅之結果。從而
    ，被告核認原告與綵帝公司間無真實交易之情事，經依財政
    部95年5 月23日令釋規定審酌，原告確無向綵帝公司進貨，
    其取得不得扣抵進項憑證申報扣抵銷項稅額，已構成虛報進
    項稅額，乃屬有據。
  (七)復參依改制前行政法院87年7 月份第1 次庭長評事聯席會議
    決議略以：「……營業人雖有進貨事實，惟不依規定取得交
    易對象開立之進項憑證，而取得非交易對象開立之進項憑證
    ，申報扣抵銷項稅額時，該項已申報扣抵之銷項營業稅額顯
    未依法繳納，仍應依營業稅法第19條第1 項第1 款規定，就
    其取得不得扣抵憑證扣抵銷項稅額部分，追補該項不得扣抵
    之銷項稅款。又我國現行加值型營業稅係就各個銷售階段之
    加值額分別予以課稅之多階段銷售稅，各銷售階段之營業人
    皆為營業稅之納稅義務人。故該非交易對象之人是否已按其
    開立發票之金額報繳營業稅額，並不影響本件營業人補繳營
    業稅之義務。」本件被告以原告雖有進貨事實，惟未取得真
    正交易對象所開立之合法憑證，卻以非實際交易對象所開立
    之統一發票充作進項憑證，申報扣抵銷項稅額，核有取得不
    得扣抵憑證並以該進項稅額扣抵銷項稅額情事，被告核定補
    徵營業稅額8,500元，並無違誤。
  (八)另按，行政罰法第7 條規定：「違反行政法上義務之行為非
    出於故意或過失者，不予處罰。法人、設有代表人或管理人
    之非法人團體、中央或地方機關或其他組織違反行政法上義
    務者，其代表人、管理人、其他有代表權之人或實際行為之
    職員、受僱人或從業人員之故意、過失，推定為該等組織之
    故意、過失。」又同法第45條第1 項規定：「本法施行前違
    反行政法上義務之行為應受處罰而未經裁處，於本法施行後
    裁處者，除第15條、第16條、第18條第2 項、第20條及第22
    條規定外，均適用之。」本件原告與綵帝公司實際上並無交
    易行為，已如上述，原告固主張其不知悉綵帝公司係虛設行
    號云云，然查原告主張與綵帝公司交易情形顯有違一般常情
    ，且原告未舉證證明其與綵帝公司交易時，確有查明該實際
    交易人確為有代表或代理綵帝公司權限之人員，且未留存相
    關人員資料提供舉證以實其說，是其顯未就該所謂綵帝公司
    之人員，有無權限代表或代理綵帝公司為法律行為予以查證
    ，以明契約權責，即與之交易，則其就實際交易對象應注意
    能注意而疏未注意查核，致取得虛設行號綵帝公司所開立之
    統一發票作為進項憑證申報扣抵銷項稅額，虛報進項稅額，
    依前開說明，原告對取具非實際交易對象開立之發票，縱非
    故意，亦有應注意、能注意而不注意之過失，仍屬可責。因
    此，參酌上開規定，原告自應承擔本件違章責任。從而，被
    告依據原告所虛報綵帝公司所虛開立不實統一發票2 紙，銷
    售額計170,000 元（不含稅），作為進項憑證，申報扣抵銷
    項稅額8,500 元，除核定補徵營業稅8,500 元外，且核其違
    章情節並不符合稅務違章案件減免處罰標準之相關減免處罰
    規定，又原告經輔導後迄未補繳稅款及以書面承認違章事實
    等情，乃按所漏稅額依營業稅法第51條第5 款及同法施行細
    則第52條第1 項規定，處以3 倍罰鍰計25,500元，經核既未
    逾越法定裁量範圍，且無與法律授權目的相違或出於不相關
    動機之裁量濫用，亦無消極不行使裁量權之裁量怠惰等情事
    ，自難認有何違誤，原告主張其金額甚小，被告處罰有失公
    平云云，核無足採。
  (九)綜上所述，原告主張各節，均無可採，本件被告所為原處分
    ，並無違誤，訴願決定予以維持，亦無不合。原告仍執前詞
    及主觀見解，訴請撤銷，為無理由，應予駁回。又本件為簡
    易訴訟程序事件，依卷內資料及本院調查所得，事證已臻明
    確，故不經言詞辯論為之，併此敘明。
七、據上論結，本件原告之訴為無理由，爰依行政訴訟法第233
    條第1 項、第98條第1 項前段，判決如主文。
中    華    民    國    98    年    7     月    31    日
                   臺北高等行政法院第四庭
                                   法  官  陳秀
上為正本係照原本作成。
本件以訴訟事件所涉及之法律見解具有原則性者為限，始得於本
判決送達後20日內向本院提出上訴狀並表明上訴理由，如已於本
判決宣示後送達前提起上訴者，應於判決送達後20日內補具上訴
理由（均按他造人數附繕本），且經最高行政法院許可後方得上
訴。
中    華    民    國    98    年     7    月   31     日
                                   書記官  楊子鋒


司法院資訊處製作；財團法人民間司法改革基金會備份。
